臺灣士林地方法院刑事判決　　　　　　　　　　　　　　九十年度易字第六九四號
　　公　訴　人　臺灣士林地方法院檢察署檢察官
　　被　　　告　己○○
右列被告因業務侵占案件，經檢察官提起公訴（八十九年度偵字第一一○一六號），
本院判決如左：
    主  文
己○○意圖為自己不法之所有，而侵占對於業務上所持有之物，處有期徒刑捌月。
    事  實
一、己○○係位於臺北市○○區○○路七十七號（已遷移至同路一○五號）「工信房
    屋仲介有限公司（以下簡稱工信房屋）」之負責人，經營客戶委託之房地居間仲
    介買賣等相關業務，並負有保管買賣客戶所提出之履約保證金或支票之責，為從
    事業務之人。緣於民國八十九年二月十三日，工信房屋與庚○○簽訂買賣仲介專
    任委託書，自該日起至同年三月十三日止，受委任居間仲介銷售庚○○所有門牌
    號碼臺北市○○區○○街四十五號七樓及四十七號七樓（坐落臺北市○○區○○
    段一小段四九九地號、一三○九、一三一一、一三一四建號）等二筆房地。嗣於
    同年二月十四日，即介紹庚○○與潘秀貞簽訂不動產買賣契約，將前開二筆房地
    出售予潘秀貞，總價金約定為新台幣（下同）七百三十萬元，惟因前開二筆房地
    庚○○已向銀行貸款八百七十五萬元，買賣雙方遂約定由潘秀貞代庚○○清償全
    部銀行貸款，銀行貸款與買賣售價之差額（計一百四十五萬元）由庚○○支付予
    買方潘秀貞，庚○○於訂約時即應交付五十萬元之現金或支票委託己○○代為保
    管，保證庚○○日後履約，待買方潘秀貞將銀行貸款全部清償，完成轉貸手續後
    ，己○○即應將受託保管之五十萬元現金或支票交付潘秀貞。庚○○即於簽約當
    日交付面額五十萬元之支票乙張（發票人：陳淑芳、發票日：八十九年二月十四
    日、票號：Ｂ00000000號、付款人：臺北市第一信用合作社），委託工
    信房屋代為保管，以為保證之用，詎己○○因自身財務週轉不靈，竟意圖為自己
    不法之所有，於同年二月十四日即將上開受託保管之保證支票存入其妻丁○○設
    於臺北市第一信用合作社帳號0000000000000號內提示兌現，並隨
    即於翌日提領，予以侵占入己，挪做私用。嗣庚○○與潘秀貞二人因故於同年三
    月二十二日合意解除買賣契約，雙方並協議上開支票應歸還庚○○，經庚○○多
    次請求己○○返還，仍拒不返還，始得知上情。
二、案經庚○○訴請臺灣士林地方法院檢察署檢察官偵查起訴。
    理  由
一、訊據被告己○○矢口否認有業務侵占犯行，辯稱：系爭不動產買賣契約書僅載明
    五十萬元，並無「支票」字樣，顯見係指「現金」，況契約書第三條第六款亦規
    定支票以兌現為準；而告訴人庚○○所交付之五十萬元支票，依仲介慣例本即應
    提示兌現始能供擔保，伊僅係保管該五十萬元，錢仍然鎖在工信房屋保險箱內，
    並無侵占入己；且簽約當時潘秀貞之代理人乙○○督促伊提領，告訴人之友人戊○○亦同意伊提示兌現，以確定買賣契約生效云云。惟查：
  (一)右開被告擅自將告訴人庚○○所交付保管之五十萬元支票提示兌現，挪為他用等
    情，業據告訴人於偵審中指訴詳確，並經證人即當時承辦本案之代書丙○○、工
    信房屋員工甲○○於偵審中結證屬實，且有買賣仲介專任委託書、不動產買賣契
    約書、如事實欄所示之支票影本、臺北市第一信用合作社帳號00000000
    00000號活期儲蓄存款存摺影本各一份附卷可稽。
  (二)至被告所辯依仲介慣例倘客戶交付者為支票即須提示兌現乙節，核與證人丙○○
    、甲○○所證不合，諸如：證人甲○○結證稱：依房地產仲介慣例，系爭支票是
    保證票，類似保管條，收到什麼就什麼，仲介業者不得提示兌領等語、證人丙○○結證稱：本件契約載明該支票係委託被告保管，買賣雙方並無同意被告提示支
    票等語（參見臺灣士林地方法院檢察署八十九年度偵字第一一○一六號偵查卷第
    三十一頁反面至第三十三頁、本院九十年十二月十日訊問筆錄），且若要確保該
    支票能屆期提領，僅需向銀行照會，查明該支票帳戶之信用狀況、有無退票紀錄
    或拒絕往來即可，實無親自提領之必要，所辯衡與常情有違，不足採信。
  (三)又卷附不動產買賣契約書第十四條其他特別約定(二)雖僅載明：「‧‧‧乙方（按
    即告訴人）交付伍拾萬元予工信房屋代為保管，‧‧‧」等字樣，未載明支票或
    現金，質諸證人丙○○何以未於契約書中寫明係指「支票」或「現金」？其結證
稱：伊係工信房屋特約代書，被告於本案簽約前一日通知陳氏聯合代書事務所，
    要伊先將不動產買賣契約書第十四條特別約款擬好，因為不清楚告訴人於簽約時
    會交付現金或支票，所以僅寫上金額新台幣五十萬元，屆時再於契約書末頁簽收
    欄內載明（參見本院九十年十二月十日訊問筆錄）等語，而觀之該契約書末頁，
    確有該支票影本做為附件(一)，並捺有騎縫章，足見其所證屬實，上開契約書第十
    四條其他特別約定(二)所載五十萬元，應係指支票無誤，被告斷章取義遽指契約書
    上既無「支票」字樣即指「現金」云云，核與事實不符。另按該契約書第三條第
    六款係規定：「買賣價款如以票據給付，若經乙方（按指告訴人庚○○）提示遭
    退票時，除以甲方（按指潘秀貞）不按期付款論外，乙方仍就該票據求償，若於
    七日內該票據經提示仍未兌現者，以違約論處，甲方絕無異議。」，顯係指買方
    關於倘以支票給付價金時之處理方式，且提示者應係告訴人亦非被告，被告以該
    條款為據辯稱只要是支票即要兌現云云，顯無可採。
  (四)再者，證人即簽約當時陪同告訴人至工信房屋之戊○○復結證稱：並無同意被告
    將支票兌現提領情事，僅約定由工信房屋保管以為保證之用，潘秀貞亦未同意被
    告將支票提領（參見本院九十年十二月十日訊問筆錄）等語，核與證人即潘秀貞
    之代理人乙○○亦結證稱：該支票係保證票，交予被告保管，並未同意被告提示
    兌現，不動產買賣契約書第十四條(二)所載五十萬元係指支票（參見本院九十一年
    一月四日審理筆錄）等語相符，被告空言遽指戊○○、乙○○同意提示兌領該支
    票云云，顯係畏罪卸責之詞。
  (五)末查工信房屋並無設置保險箱乙情，復據證人甲○○結證屬實（參見本院九十年
    十二月十日訊問筆錄），且退而言之，倘果有約定提示兌現該支票，亦應存放於
    工信房屋之帳戶內，何以存入被告之妻丁○○設於臺北市第一信用合作社帳戶內
    ？況如約定係保管「現金」五十萬元，僅須保管在該帳戶內即可，又何必提領？
    又被告於告訴人提起民事訴訟進行中，初則表示於八十九年六月三十日即可退還
    現金，繼則以八十九年六月三十日有事無法到庭和解為由，請求延至同年七月七
    日給付，嗣於同年七月七日則改稱還款與否須等工信房屋股東決議，有位股東仍
    在國外，須再延期才能決定，有臺灣臺北地方法院臺北簡易庭八十九年度北簡字
    第五九四九號判決書一份在卷足按，被告拒絕退還扣除仲介酬金外費用之舉，彰
    彰甚明，益徵被告早已侵吞該筆五十萬元款項，凡此均足證被告上開所辯有違常
    情，洵無可採。
  (六)綜上所述，被告所辯無非諉卸之詞，均不足採，犯行堪以認定，應依法論科。
二、查被告係工信房屋負責人，經營客戶委託之房地居間仲介買賣等相關業務，並負
    責保管買賣客戶所提出之履約保證金或支票等業務，係從事業務之人，其收受客
    戶支票予以提示兌領後侵占入己，核係犯刑法第三百三十六條第二項之業務侵占
    罪。爰審酌被告之品行、智識程度，其犯罪之動機、目的、手段、所侵占之金額
    及犯罪後猶飾詞圖卸並無悔意，迄今尚未與被害人達成民事和解等一切情狀，量
    處如主文所示之刑，以示懲儆。
據上論斷，應依刑事訴訟法第二百九十九條第一項前段，刑法第三百三十六條第二項
，罰金罰鍰提高標準條例第一條前段，判決如主文。
本案經檢察官簡靜玉到庭執行職務
中　　　華　　　民　　　國　　九十一　　年　　　一　　　月　　 十八 　　日
                                  臺灣士林地方法院刑事第二庭
                                          法　官
右正本證明與原本無異。
如不服本判決，應於判決送達後十日內，向本院提出上訴狀。
                                    書記官
中　　華　　民　　國　　　八十　　　　年　　　　　　　月　　　　　　　日
